臺灣高雄地方法院民事判決　　　　　　　 96年度訴字第584號
原　　　告　世國大飯店股份有限公司
法定代理人　甲○○
訴訟代理人　丙○○
被　　　告　乙○○
訴訟代理人　蔡錫欽律師
複 代理 人　蘇勝嘉律師
上當事人間請求返還印章事件，經本院於民國96年10月4 日言詞
辯論終結，判決如下：
    主      文
原告之訴駁回。
訴訟費用由原告負擔。
    事實及理由
壹、程序方面：
    按「股份有限公司之新任董事長，自其就任後即生效力，並
    非經主管機關准予變更登記後，始生效力，此觀公司法第12
    條規定，不難明瞭」，最高法院68年台上字第2337號判例可
    資參照；又按「上訴人公司原董事長陳○○逝世後，該公司
    即以於82年8 月21日召開股東會及董事會，推選陳清忠為董
    事長之議事錄，向經濟部商業司為變更登記，此為兩造所不
    爭執，並有該議事錄及經濟部商業司收文單可稽。陳清忠既
    以公司董事長名義行使職權，不論其合法與否。形式上即為
    公司法定代理人，被上訴人起訴時，將之列為上訴人公司之
    法定代理人，並無不合。」，最高法院85年度台上字第1509
    號裁判亦可參照。經查：(一)原告之董事原為蔡曾金葉、丙○
    ○及被告3 人，嗣因蔡曾金葉於民國93年9 月6 日死亡，丙
    ○○則因轉讓持股超過1/2 而依法當然解任，致原告之董事
    僅餘被告1 名，而因原告之董監事任期已於91年6 月6 日屆
    滿，經高雄市政府限期於95年11月14日前依法改選董事及監
    察人，原告仍未於期限前改選董監事並辦理變更登記，故原
    告之全體董事及監察人自限期屆滿日即95年11月14日起當然
    解任等情，此為兩造所不爭執（見本院卷第26頁），並有原
    告之股東名簿、股東出資證明、歷次變更登記表（見本院卷
    第54至96頁）及高雄市政府高市府建二公字第09500629100
    、09 500758960號函（見本院卷第7 、8 頁）、蔡曾金葉戶
    籍謄本（見本院卷第114 頁）可稽，自堪信真實。(二)又原告
    股東孫傳宗經高雄市政府許可後，爰依公司法第173 條第4
    項規定，於96年1 月8 日自行召集股東臨時會，嗣選任甲○
    ○、孫安伶及丙○○為董事，並由董事互推甲○○為董事長
    等情，亦為兩造所不爭執（見本院卷第26頁），此有高雄市
    政府95年12月26日高市府建二公字第09500789150 號函（見
    本院卷第9 頁）、96年度第1 次（96年1 月8 日）臨時股東
    會議事錄、董事會開會紀錄及簽到簿（見本院卷第10至13
    頁）為證，亦堪認為真實。(三)至被告以：孫傳宗非原告股東
    為由向本院聲請假處分，經本院以96年度裁全字第169 號裁
    定准許被告以10 0萬元或同額之銀行無記名可轉讓定期存單
    供擔保後，禁止孫傳宗於確認股東權利不存在之訴判決確定
    前，以股東身分召開世國大飯店股份有限公司之股東常會或
    股東臨時會，並不得為任何決議；而經被告供擔保後，該假
    處分裁定及執行命令並已於96年1 月5 日對孫傳宗及原告為
    送達，而認原告股東孫傳宗違反假處分執行命令所召開股東
    臨時會選舉董事之決議應為無效，基於無效決議所選舉之董
    事長甲○○，自非原告公司之法定代理人，是原告以甲○○
    為法定代理人提起本件訴訟，難認原告經合法代理云云，固
    有上開96年度裁全字第169 號假處分裁定及本院所調取96
    年度執全字第113 號執行事件卷宗可參。然甲○○既如前述
    係以原告之新任董事長名義行使職權，不論其合法與否，形
    式上即為原告法定代理人，是依前揭裁判意旨，原告起訴時
    ，將之列為原告之法定代理人，並無不合，先予敘明。
貳、實體方面：
一、原告主張：原告原有董事3 名，分別為訴外人蔡曾金葉、丙
    ○○及被告，後因蔡曾金葉死亡，丙○○轉讓持股超過1/2
    ，致原告之董事僅餘被告1 名，並由被告持有原告之印章及
    負責人蔡曾金葉之印章各1 枚（下稱系爭印章）。又原告並
    未依高雄市政府限期通知於95年11月14日前依法改選董事及
    監察人，致原告之全體董事及監察人自限期屆滿日當然解任
    。嗣原告之股東孫傳宗已於96年1 月8 日召開股東臨時會，
    會中選任甲○○、孫安伶及丙○○為董事，並由董事互推甲
    ○○為董事長代表原告，是原告之法定代理人已合法產生，
    被告即無再持有原告印章之理由，爰依民法第767 條規定提
    起本訴，並聲明：被告應將持有登載於原告變更登記事項表
    上公司印章欄所載「世國大飯店股份有限公司」之印章及公
    司負責人印章欄所載「蔡曾金葉」之印章各1 枚，返還交付
    與原告。
二、被告則以：其仍為原告之股東，對系爭印章自有保管之權利
    ，原告之訴顯無理由等語，資為抗辯。並聲明：駁回原告之
    訴。
三、按當事人於言詞辯論時為訴訟標的之捨棄者，應本於其捨棄
    為該當事人敗訴之判決，民事訴訟法第384 條定有明文。經
    查，本件原告固起訴主張依民法第767 條之所有物返還請求
    權之法律關係，請求被告返還系爭印章，然原告訴訟代理人
    嗣於本院言詞辯論時已陳明捨棄系爭印章之返還請求權（見
    本院卷第149 、155 頁），核屬就訴訟標的之捨棄，則揆諸
    首揭規定，本院自應為原告敗訴之判決。
四、據上論結，原告之訴為無理由，依民事訴訟法第384 條、第
    78 條 ，判決如主文。
中　　華　　民　　國　　96　　年　　10　　月　　18　　日
                  民事第四庭  審判長法　官　黃國川
                                    法  官  黃宣撫
                                    法  官  郭瓊徽
以上正本係照原本作成。
如不服本判決，應於送達後20日內，向本院提出上訴狀並表明上
訴理由，如於本判決宣示後送達前提起上訴者，應於判決送達後
10日內補提上訴理由書（須附繕本）。
中　　華　　民　　國　　96　　年　　10　　月　　18　　日
                                    書記官  邱秋珍
